【裁判字號】    97,訴,1895
【裁判日期】    970820
【裁判案由】    偽證
【裁判全文】
臺灣彰化地方法院刑事判決              97年度訴字第1895號
公  訴  人  臺灣彰化地方法院檢察署檢察官
被      告  甲○○
                    （現因另案於臺灣雲林第二監獄執行中）
上列被告因偽證案件，經檢察官聲請簡易判決處刑（97年度偵字
第3154號），本院簡易庭認不得以簡易判決處刑，改用通常程序
後，就被告甲○○部分，依簡式審判程序判決如下：
    主  文
甲○○犯偽證罪，處有期徒刑月。
  犯罪事實及理由
一、本件犯罪事實除補充及更正如下外，其餘均與檢察官聲請簡
    易判決處刑書之記載相同，茲引用之（如附件）：
（一）被告甲○○有施用毒品之行為，且多次因施用毒品案件，
      經法院判處罪刑（均未構成累犯）。
（二）被告甲○○於所虛偽陳述之案件即另案被告乙○○違反毒
      品危害防制條例案件裁判確定前自白（嗣該案於民國97年
      6 月6 日繫屬於臺灣高等法院臺中分院，以97年度上重更
      一字第30號審理中）。
二、本件證據除補充被告於本院審理時之自白外，其餘亦均與檢
    察官聲請簡易判決處刑書之記載相同，茲引用之（如上附件
    ）。
三、按刑法第168 條規定證人依法作證時，對於案情有重要關係
    之事項，為虛偽之陳述，即應負偽證罪責。所謂於案情有重
    要關係之事項，係指該事項之有無，足以影響於裁判結果者
    而言，蓋證人就此種事項為虛偽之陳述，有使裁判陷於錯誤
    之危險。查偽證罪，乃形式犯，不以結果之發生為要件，一
    有偽證行為，無論當事人是否因而受有利或不利之判決，均
    不影響犯罪之成立，即其虛偽陳述，法院已否採為裁判或檢
    察官據為處分之基礎，或有無採為基礎之可能，皆於偽證罪
    之成立無影響。次按販賣毒品案件，有無向該案被告購買毒
    品，事涉犯罪成立與否之判斷，自足影響裁判結果，當然屬
    案情有重要關係之事項。被告甲○○於96年10月12日、在本
    院96年度訴字第1553號案件審理時所為之證言，為另案被告
    乙○○是否有販賣第一級毒品予被告甲○○之重要依據，自
    屬足以影響裁判結果之事項無訛。被告甲○○於法院審理時
    ，就此部分與案情有重要關係之事項，供前具結，而為虛偽
    陳述，已與偽證罪之構成要件該當，嗣另案被告乙○○雖經
    二審法院（臺灣高等法院臺中分院）以97年度上重訴字70號
    判決認定因無其他補強證據足認乙○○有販賣毒品海洛因予
    被告甲○○，而未採為裁判之基礎，仍不影響偽證罪之成立
    。故被告甲○○所為，係犯刑法第168條之偽證罪。
四、被告甲○○犯偽證罪，於所虛偽陳述之案件即另案被告乙○
    ○販賣毒品案件（本院96年度訴字第1553號）裁判確定前自
    白，有乙○○之臺灣高等法院被告前案紀錄表可稽，核其情
    節，應依法減輕其刑。
五、量刑理由：
    爰審酌被告偽證之行為，足以影響司法審判對事實之認定，
    發生採證錯誤、判斷失平之結果，徒耗訴訟資源，並妨害刑
    事案件審理之正確性，影響國家審判權之行使及司法威信，
    造成訴訟資源無端浪費，自應受有相當程度之刑事非難，且
    被告為本案行為前，已因數次施用毒品行為，經法院判決罪
    刑確定，素行欠佳（有臺灣高等法院被告前案紀錄表可參）
    ，所犯復危害審判機關審判案件之正確性，惟被告於該案尚
    未裁判確定前已坦白認錯，甚且其於前開販賣毒品案件警詢
    、檢察官偵查中原均據實供述、結證，至第一審法院審理時
    ，因與涉及販毒重罪之當事人同時在庭，難免造成心理壓力
    ，不敢據實證述，始予以迴護，此為被告供明，並有該次虛
    偽證述之審判筆錄影本在卷足核（見偵查卷附該次筆錄第3
    頁載明被告同時在庭），要與故意入人於罪之偽證情狀相比
    ，惡性較輕，且本件偽証並未影響原審判決，其所生危害尚
    非重大、暨被告犯後於偵查及到庭均坦承犯行、態度良好等
    一切情狀，量處如主文所示之刑。
六、應適用之法條：
（一）刑事訴訟法第452 條、第273 條之1 第1 項，第299 條第
      1 項前段、第310 條之2 、第454 條第2 項。
（二）刑法第168條、第172條。
七、按本判決係依刑事訴訟法第310條之2、第454條第2項製作，
    依法僅需記載當事人欄、主文、犯罪事實、證據名稱、應適
    用之法條及得於10日內上訴之旨，並得以簡略方式為之；如
    認定之犯罪事實、證據及應適用之法條，與檢察官聲請簡易
    判決處刑書或起訴書之記載相同者，得引用之，附此敘明。
八、如不服本件判決，得自收受送達之日起10日內，向本院提起
    上訴。
本案經檢察官吳曉婷到庭執行職務。
中    華    民    國    97    年    8     月    20    日
                  刑事第四庭    法  官  周淡怡
以上正本證明與原本無異。
如不服本判決，應於判決送達後10日內，向本院提出上訴書狀，
上訴書狀應「敘述具體上訴理由」，並按他造當事人之人數附繕
本。「切勿逕送上級法院」。
中    華    民    國    97    年    8     月    20    日
                                書記官  劉玫金
附錄論罪科刑法條全文
中華民國刑法第168 條（偽證罪）
於執行審判職務之公署審判時或於檢察官偵查時，證人、鑑定人
、通譯於案情有重要關係之事項，供前或供後具結，而為虛偽陳
述者，處7 年以下有期徒刑。
中華民國刑法第172條（偽證、誣告自白減免）
犯第168 條至第171 條之罪，於所虛偽陳述或所誣告之案件，裁
判或懲戒處分確定前自白者，減輕或免除其刑。


司法院資訊處製作；財團法人民間司法改革基金會備份。
